臺灣臺中地方法院民事判決
111年度勞訴字第128號
原      告  謝國鐘  

被      告  享溫馨企業股份有限公司台中分公司

法定代理人  蘇學文  
訴訟代理人  李政曄  
            蔡蕙君  
上列當事人間請求確認僱傭關係存在等事件，本院於民國111年1
1月15日言詞辯論終結，判決如下：
    主  文
原告之訴駁回。
訴訟費用由原告負擔。
    事實及理由
一、原告主張：原告自民國107年6月3日起受僱於被告，擔任廚
    師，每月工資新臺幣（下同）35,000元。詎被告於110年10
    月1日以原告對於所擔任之工作不能勝任為由，預告於同年1
    1月1日終止勞動契約。惟原告對於所擔任之工作無不能勝任
    之情形，被告亦無業務緊縮之情事，其終止勞動契約不合法
    ，兩造間僱傭關係仍繼續存在，被告應按月給付工資。爰依
    僱傭之法律關係提起本件訴訟等語，並聲明：㈠確認兩造間
    僱傭關係存在。㈡被告應自110年11月1日起至原告復職之日
    止，按月於當月10日給付原告35,000元，及自各期應給付日
    之翌日起至清償日止，按週年利率百分之5計算之利息。
二、被告則以：被告受嚴重特殊傳染性肺炎影響，業務緊縮，於
    110年10月1日對原告預告於同年11月1日依勞動基準法（下
    稱勞基法）第11條第2款規定終止勞動契約，被告亦已給付
    資遣費，原告請求無理由等語，資為抗辯，並聲明：㈠原告
    之訴駁回。㈡如受不利判決，願供擔保請准宣告免為假執行
    。
三、兩造不爭執之事實：
　㈠原告自107年6月3日起受僱於被告，擔任廚師。
　㈡被告於110年10月13日以勞基法第11條第2款為由，向臺中市
    政府勞工局通報資遣原告，所通報離職日期為110年11月1日
    （見本院卷第53頁）。
　㈢被告於110年6月11日向經濟部申請「商業服務業受嚴重特殊
    傳染性肺炎影響之艱困事業營業衝擊補貼」（下稱紓困補貼
    ），獲經濟部於110年8月30日核予補貼款1,904萬元，因該
    補貼係以事業投保之全職員工人數計算補貼金額，經查核後
    ，經濟部以110年11月22日經商字第11002436960號函撤銷並
    追回補貼款120萬元（見本院卷第171至222頁）。
四、本件兩造爭執之點，應在於：㈠被告究以何事由終止與原告
    間之勞動契約？㈡原告請求確認兩造間僱傭關係存在，並請
    求被告自110年11月1日起按月給付工資，有無理由？茲分述
    如下：
　㈠被告究以何事由終止與原告間之勞動契約？
　⒈按當事人主張有利於己之事實者，就其事實有舉證之責任，
    民事訴訟法第277條本文規定甚明。原告主張被告以原告對
    於所擔任之工作不能勝任為由終止勞動契約乙節，為被告所
    否認，且與資遣員工通報名冊之資遣事由記載「勞基法第11
    條第2款」不符（見本院卷第53頁），原告就此未能舉證以
    實其說，其主張自難認可採，而被告抗辯其係本於勞基法第
    11條第2款規定終止兩造間之勞動契約乙節，應屬可採。
　⒉次按虧損或業務緊縮時，雇主得預告勞工終止勞動契約，勞
    基法第11條第2款定有明文。所謂「業務緊縮」，係指雇主
    在相當一段時間營運不佳，生產量及銷售量均明顯減少，其
    整體業務應予縮小範圍而言，與雇主之財務結構及資產負債
    情形無必然之關係（最高法院100年度台上字第1057號判決
    意旨參照）。經查，被告受嚴重特殊傳染性肺炎影響，110
    年5月、6月、7月任一個月之營業額較108年同月之營業額減
    少達50%，且110年9-10月之營業收入，亦較109年9-10月為
    低，有紓困補貼申請書、營業人銷售額與稅額申報書附卷可
    稽（見本院卷第105至107、174頁）。而營業收入、稅後損
    益既與生產及銷售量之業務規模相關，則被告抗辯其業務規
    模自110年5月迄至同年10月之生產及銷售量明顯減少，其整
    體業務有緊縮必要之情，即屬可採。
　⒊原告雖以被告於110年5月間賣3店，進帳10.85億元，力拼3年
    上市云云。然被告之業務是否緊縮，應以生產及銷售量之業
    務規模為判斷基準，至於被告之財務結構及資產負債情形無
    必然關係，已如前述。再者，中央流行疫情指揮中心指示自
    110年5月15日起至10月4日止，應停止經營視聽歌唱業之業
    務，雖於10月5日起有條件開放，但僅開放飲水、非酒精性
    飲料（見本院卷第83至99頁），則被告據此抗辯因應業務緊
    縮，為求經營之合理化，有降低勞工人數需求，而有終止勞
    動契約必要，亦屬可採。
　⒋又按事業單位因虧損或業務緊縮，為謀求事業單位之永續經
    營及保障其餘勞工之權益，而有解僱部分勞工之必要時，關
    於如何決定解僱之勞工，除欠缺合理性或有權利濫用等情形
    外，於年資、考績、工作能力等條件相仿勞工間選擇解僱或
    留用，應賦予雇主相當之裁量選擇權，俾雇主得考量其經營
    管理之需要為合理之選擇考量（最高法院110年度台上字第6
    76號判決意旨參照）。縱被告選擇原告為解僱對象，併有考
    量原告所屬主管平日對於原告工作表現、人際互動、原告之
    勞務提供對被告營運所生助益之觀察、考核等因素。而被告
    於選擇解僱對象所為上開考量，衡情均無逾越雇主經營管理
    之需要，尚難認有權利濫用或欠缺合理性之情形，自應尊重
    企業經營者即被告就此之裁量選擇權，從而被告終止兩造間
    之勞動契約並無違反解僱最後手段性原則。
　⒌據上，被告因業務緊縮而依勞基法第11條第2款規定終止兩造
    間之勞動契約，於法並無不合，是被告抗辯兩造間之勞動契
    約業已合法終止，即為有據。
　㈡原告請求確認兩造間僱傭關係存在，並請求被告自110年11月
    1日起按月給付工資，有無理由？
　　依前開說明，兩造間勞動契約業經被告依勞基法第11條第2
    款規定終止而不存在，原告請求確認兩造間僱傭關係存在，
    並無理由，原告亦不得再依勞動契約，請求被告給付勞務報
    酬，是其請求被告應自110年11月1日起至原告復職之日止，
    按月給付工資，亦無從准許。
五、綜上所述，原告依僱傭之法律關係，請求如訴之聲明所示，
    為無理由，應予駁回。
六、本件事證已臻明確，兩造其餘攻擊防禦方法及證據，核與判
    決之結果不生影響，爰不一一論列，併此敘明。
七、訴訟費用負擔之依據：民事訴訟法第78條。　　　　
中　　華　　民　　國　　111 　年　　12　　月　　13　　日
                  勞動法庭    法  官  董惠平
正本係照原本作成。
如對本判決上訴，須於判決送達後20日內向本院提出上訴狀。如
委任律師提起上訴者，應一併繳納上訴審裁判費。
中　　華　　民　　國　　111 　年　　12　　月　　13　　日
                              書記官  劉雅玲